臺灣高等法院高雄分院刑事判決　　　　 96年度上訴字第926號
上　訴　人　臺灣高雄地方法院檢察署檢察官
被　　　告　癸○○
選任辯護人　康清敬律師
被　　　告　辰○○
上列上訴人因被告常業詐欺等案件，不服臺灣高雄地方法院95年
度訴字第347 號中華民國96年3 月15日第一審判決（起訴案號：
臺灣高雄地方法院檢察署94年度偵字第13342 號），提起上訴，
本院判決如下：
    主  文
原判決撤銷。
癸○○共同犯常業詐欺取財罪，處有期徒刑貳年陸月，扣案如附
表二所示之物，均沒收之。
辰○○共同犯常業詐欺取財罪，處有期徒刑貳年陸月，扣案如附
表二所示之物，均沒收之。
    事  實
一、緣癸○○、辰○○與、歐孟羚（洋名LISA、MONDY ，業經台
    灣高雄地方法院以94年訴字第3576號判處有期徒刑3 年10月
    ）及張國忠（洋名TOMMY ，業經台灣高等法院以95年上更一
    字第210 號判處有期徒刑1 年10月）、柯婉玲（自稱「柯主
    任」，另案由原審審理中）、真實姓名不詳綽號「桑尼（
    SUNNY） 」、「阿波」之香港籍成年男子、真實姓名不詳綽
    號「小玲」、「阿森」、「阿丁」、「阿祥」、「PAUL」以
    及自稱「陳先生」、「林湘君」之不詳姓名成年人，共同基
    於意圖為自己不法之所有之常業詐欺犯意聯絡，由癸○○、
    辰○○先後擔任該公司前後任之負責人（癸○○自民國88年
    12月間至89年3 月15日間，後由辰○○自89年3 月中旬起出
    任），自民國88年12月間起，假藉經營期貨為遂行詐騙之手
    段，在高雄市前鎮區○○○路8 號26樓之2 經營「鼎泰國際
    有限公司」（以下簡稱鼎泰公司），推由「桑尼」統籌成立
    鼎泰公司，癸○○、辰○○為登記負責人並擔任總經理，張
    國忠負責綜理公司業務，歐孟羚擔任業務主管，實際參與公
    司業務，並刊登廣告徵求抄寫員工，由歐孟羚、柯婉玲或張
    國忠在上址對於前來應徵之人面試，迨如附表一所示被害人
    丑○○、巳○○、戊○○、壬○○、辛○○、乙○○、子○
    ○、丙○○、庚○○、卯○○○、寅○○、己○○、丁○○
    等人陸續前來應徵錄取後，再由張國忠、歐孟羚、「阿波」
    、「阿森」、「PAUL」等人分別對丑○○等新進人員佯裝教
    導外匯買賣之概念、技巧，同時施以填寫及核算公司客戶從
    事外幣保證金交易之計算表訓練，提供模擬帳號及不實外幣
    保證金交易資料供新進人員操作抄寫，期間並安排「陳先生
    」、「阿丁」、「阿祥」、「小玲」、「林湘君」等集團成
    員與丑○○等新進人員同一包廂從事抄寫工作後轉與鼎泰公
    司簽約開戶投資外幣保證金交易並紛紛獲領現金利潤，以製
    造在鼎泰公司簽約開戶之客戶投資外幣保證金交易皆可獲取
    鉅利之假象，並佯稱係澳門「鴻福國際交易中心」（GREAT
    LEGEND TRADEINTERN ATIONAL CO.，以下簡稱鴻福交易中心
    ）之在台代理商，可以仲介客戶與鴻福交易中心簽約從事外
    幣保證金交易，使原欲進公司任職抄寫員之丑○○等人陷於
    錯誤（附表一編號6 、13所示被害人乙○○、丁○○2 人除
    外），誤以為鼎泰公司及鴻福交易中心真有從事外幣保證金
    交易業務並可藉此賺取利潤，而同意參與外幣保證金交易之
    投資，並依照張國忠或「阿波」等人之指示，由大眾銀行、
    高雄銀行匯款美金1 萬元至3萬 元不等之保證金至鴻福交易
    中心設於澳門商業銀行（BANCO COMERCIAL DE MACAU）之帳
    戶，再由歐孟羚或張國忠等人持合約書予丑○○等人等人簽
    約（如附表一編號6 、13 所 示之被害人乙○○、丁○○除
    外），佯稱繳交保證金並辦理開戶手續後即可利用鼎泰公司
    現場提供之電腦設備查詢外幣交易之即時報價資訊、線路圖
    、相關外幣技術分析資訊，並可開始下單從事外幣保證金買
    賣，惟該公司實際上並未進行外幣保證金交易之下單買賣，
    為取信投資人，乃提供不實之當日交易紀錄單用以搪塞投資
    人，以此方式詐騙丑○○等人陸續投資匯付如附表一所示款
    項至前揭鴻福交易中心帳戶得逞（附表一編號6 、12、13所
    示之乙○○、己○○、丁○○3 人除外，另原起訴書誤載辛
    ○○、子○○被騙匯款金額，爰更正如附表一所示金額），
    並恃以為生，資為常業。丙○○等人經過屢次匯款均未獲利
    ，始發現受騙。嗣於89年4 月19日、同年8 月17日，2 度經
    調查局前往鼎泰公司搜索查獲，並扣得癸○○、辰○○與共
    犯張國忠等人所有如附表二所示供歐孟羚等人詐騙被害人匯
    款從事外幣保證金交易所用或預備之物，始悉全情。
二、案經甲○○等人訴由法務部調查局高雄縣調查站、南部地區
    機動工作組移送臺灣高雄地方法院檢察署檢察官偵查起訴。
    理  由
壹、證據能力部分：
一、按被告以外之人於偵查中向檢察官所為陳述，除顯有不可信
    之情況者外，得為證據，刑事訴訟法第159 條之1 第2 項定
    有明文。偵查中對被告以外之人所為之偵查筆錄，性質上係
    屬傳聞證據。惟現階段刑事訴訟法規定檢察官代表國家偵查
    犯罪、實施公訴，依法其有訊問被告之權，證人且須具結，
    而實務運作時，檢察官偵查中向被告以外之人所取得之陳述
    ，原則上均能遵守法律規定，不致違法取供，其可信度極高
    ，職是，被告以外之人前於偵查中已具結而為證述，除反對
    該項供述得具有證據能力之一方，已釋明「顯有不可信之情
    況」之理由外，不宜以該證人未能於審判中接受他造之反對
    詰問為由，即遽指該證人於偵查中之陳述不具證據能力。查
    本件證人即被害人壬○○、丙○○、辛○○、子○○、卯○
    ○○等人於檢察官偵查中具結證述，並無證據顯示檢察官在
    偵查時有不法取供之情形，亦查無證據顯示上開證述有顯不
    可信之情況，依上開說明，上開證人於偵查中之證言，自均
    具有證據能力。
二、按被告以外之人於審判外向法官所為之陳述，得為證據，刑
    事訴訟法第159 條之1 第1 項定有明文。立法理由係認被告
    以外之人（包括證人、鑑定人、告訴人、被害人及共同被告
    等）之陳述係在法官面前為之，因其任意陳述之信用性已受
    確定保障之情況下所為，自得作為證據。不問係其他刑事案
    件之羈押訊問期日、勘驗期日、準備程序期日、審理期日或
    民事事件、行政訴訟程序，凡係在普通法院法官面前所為之
    陳述，均具有證據能力。本件證人丑○○、巳○○、戊○○
    、壬○○、辛○○、乙○○、子○○、丙○○、庚○○、寅
    ○○、己○○等於原審94年度訴字第3576號審理共犯歐孟羚
    涉犯常業詐欺案件時，到庭具結向法官所為之供述，均在渠
    等任意陳述之信用性無疑之情況下，其證述依法自具有證據
    能力。
三、按被告以外之人（包括證人、鑑定人、告訴人、被害人及共
    同被告等）於審判外之陳述雖不符刑事訴訟法第159 條之1
    至之4 等4 條之規定，而經當事人於審判程序同意作為證據
    ，法院審酌該言詞陳述或書面陳述作成時之情況，認為適當
    者，亦得為證據；另當事人、代理人或辯護人於法院調查證
    據時，知有第159 條第1 項不得為證據之情形，而未於言詞
    辯論終結前聲明異議者，視為有前項之同意，刑事訴訟法第
    159 條第1 項、第159 條之5 分別定有明文。其立法意旨在
    於傳聞證據未經當事人之反對詰問予以核實，原則上先予排
    除。惟若當事人已放棄反對詰問權，於審判程序中表明同意
    該等傳聞證據可作為證據，基於尊重當事人對傳聞證據之處
    分權，及證據資料愈豐富，愈有助於真實發見之理念，且強
    化言詞辯論主義，使訴訟程序得以順暢進行，上開傳聞證據
    亦均具有證據能力。查本件檢察官、辯護人及被告於本院準
    備程序時，就原審判決所引用各項證據（含傳聞證據、非傳
    聞證據及符合法定傳聞法則例外之證據）之證據能力，均表
    示無意見（見本院卷第96頁），且於本院言詞辯論終結前，
    檢察官、辯護人及被告對於卷附具有傳聞證據性質之證據，
    既均已知其情，均未聲明異議，本院認該具有傳聞證據性質
    之證據，並無任何違法取證之不適當情形，以之作為證據使
    用係屬適當，自得採為認定被告犯罪事實之證據。
貳、實體部分：
一、訊據被告癸○○、辰○○固不否認擔任鼎泰公司前後任之負
    責人（癸○○自88年12月間某日起至89年3 月15日止，後由
    辰○○自89年3 月中旬某日起出任），惟均矢口否認有何常
    業詐欺犯行，被告癸○○辯稱：我也是在不知道情形下擔任
    人頭負責人，對公司實際的經營不知情，也無法參與，我也
    沒有與客人接觸，我沒有詐欺，我是應徵業務幹部，鼎泰公
    司實際負責人是香港人桑尼（Sunny） ，桑尼叫我擔任負責
    人，並不知公司實際從事之業務云云；被告辰○○則辯稱：
    我是因經濟關係，才擔任掛名負責人，我沒有與員工及客人
    接觸，我沒有詐欺，對公司的流程也不了解，香港人桑尼請
    我擔任鼎泰公司負責人，公司實際負責人是桑尼，我在鼎泰
    公司沒有任何職權，亦未參與公司營運云云。惟查：
  (一)上揭犯罪事實，除有如附表二所示之物品扣案足以佐證外，
    並據下列被害人分別證述明確：
  1.證人即被害人丑○○於原審（94年度訴字第3576號審理共犯
    歐孟羚涉犯常業詐欺案件時，下稱原審另案）審理時證稱：
    我之前曾經到警局以被害人身分製作筆錄（即高市警鼓分刑
    字第0930012652號卷《以下簡稱A4卷》第37頁至第40頁），
    當時都是據實陳述被害經過。剛開始進公司的時候是一位叫
    「阿森」的香港人向我介紹外幣買賣的事，後來才是在庭的
    歐孟羚建議我何時適宜進場買賣外幣，剛開始我只是應徵抄
    寫員，公司讓我們繕寫一些投資獲利資料讓我們以為投資外
    幣可以賺錢，然後安排同包廂的人拿錢投資獲利也都拿到錢
    的假象，讓我們心動投資，公司會提供一些資料單據讓我以
    為有實際買賣，我後來因此匯款投資315 萬元，我實際上不
    懂外幣保證金買賣，但歐孟羚會主動到包廂提供資訊，我才
    會決定要買賣外幣等語（見原審94年訴字第3576號卷三第28
    頁至第30頁）。
  2.證人即被害人巳○○於原審另案審理時亦證稱：我一開始進
    入鼎泰公司擔任抄寫員，有一位「陳」姓男子與我同包廂，
    他與不知名的香港人配合假裝有投資外幣，當天香港人就將
    數十萬元現金之獲利交付予「陳先生」，讓我以為從事外幣
    買賣可以賺錢，當時歐孟羚在鼎泰公司自稱「LISA」，就是
    她告訴我日幣會漲而慫恿我投資日幣，我因此被騙投資受損
    ，我分2 次投資，1 次匯款美金2 萬元，另1 次匯款美金3
    萬元，折合臺幣共計175 萬元，完全沒有獲利，期間也有一
    位叫「TOMMY 」的香港籍男子教我外幣買賣，我認為歐孟羚
    參與詐騙，因為就是她介紹日幣市場起落，並說日幣價位很
    高要我投資，當時我對外幣買賣並不瞭解，完全聽從歐孟羚
    他們的建議投資等語（見原審94年訴字第3576號卷三第24頁
    至第26頁）。
  3.證人即被害人戊○○於原審另案審理時證稱：我於93年9 月
    14日在鼓山分局所為警詢筆錄（見A4卷第25到28頁）之陳述
    都實在。我被詐騙匯款的金額在大眾銀行匯款部分是129 萬
    5 千元，另外高雄銀行還有2 筆被騙匯款金額分別是70萬元
    及21萬元，每次匯錢都有1 位女子陪同。當時歐孟羚有與我
    接洽，她自稱是主管，要我們稱呼她「LISA」，我是與1 位
    公司男性主管（不知姓名）接觸後決定投資後，歐孟羚才拿
    合約書給我簽，還教我們下單。剛開始練習時都是賺錢，之
    後歐孟羚進來鼓吹我們自己投資賺錢。我於警詢筆錄供述的
    那名男性、女性員工是整天跟我的人，男性員工還開車載送
    我去臺南領錢（見原審94年訴字第3576號卷二第72頁至第73
    頁）。
  4.證人即被害人壬○○於另案偵查中證稱：我在鼎泰公司一共
    投資280 萬元，以匯款方式分3 筆從我大眾銀行高雄分行的
    帳戶匯款到澳門，當時要求我投資的是歐麗卿（即歐孟羚）
    等語。其於原審另案審理時證稱：我確實有投資280 萬元，
    歐孟羚確實有跟我接觸，我損失280 萬元都沒有獲得賠償，
    歐孟羚自稱她代表鼎泰公司，所有交易都是找她，但是她沒
    有職稱，她自稱每次交易都是由她代表公司參加說明會，剛
    開始公司派1 個男性、1 個女性與我同1 包廂內，且有人在
    旁慫恿從事外幣保證金交易會賺很多錢，我自己不會操作，
    但是公司有1 位男生用電話幫我向澳門下單，就是在公司裡
    面跟我同包廂的男性幫我下單，那個男生還在我面前說他已
    經確認鼎泰公司是正常公司，當我賠錢時被告還安慰我不要
    擔心，說這筆錢很快就會贏回來，鼓勵我再拿錢出來下單可
    以賺回來，我當時有心動但是我已經沒有錢了，當時我一直
    找同包廂那個男生，但是他卻一直避不見面，事後我跟被告
    說我的錢已經賠了，但我是否仍然可以保有這份工作，她居
    然跟我說不可能，我才確信他們就是詐騙集團等語（見原審
    94年訴字第3576號卷二第73至75頁）。
  5.證人即被害人辛○○於另案偵查中證述：我在鼎泰公司期間
    是張國忠及「阿丁」、「阿祥」叫我下單買賣，我從大眾銀
    行博愛分行的帳戶匯了105 萬元到澳門，是張國忠跟我簽約
    的等語。其於原審另案審理時證稱：我總共投資105 萬元，
    歐孟羚當時以公司主管身分自稱「LISA」，當時公司找幾個
    案子讓我們練習下單，套我們有多少積蓄，鼓吹我們下單，
    我總共投資損失的金額是105 萬元等語（見原審94年訴字第
    3576號卷二第76至77頁）。
  6.證人即被害人子○○於另案偵查中證稱：是歐麗卿（即歐孟
    羚）及李力行要求我在在鼎泰公司下單買賣外匯保證金，我
    原先是看報紙應徵抄寫員，在鼎泰公司第1 天先叫我們看電
    腦螢幕，第2 天歐麗卿叫我要拿台幣75萬來買賣，隔天就輸
    掉了，後來歐麗卿又叫我再拿錢出來下單，我陸續拿了5 次
    錢出來，共375 萬元（誤述，實際損失金額約為385 萬，詳
    如附表一編號7 所示金額），歐麗卿有與我簽約，但事後沒
    有拿合約給我等語。其於原審另案審理時證稱：我於93年9
    月11日之警詢筆錄陳述都實在，我之前陳述自稱「曼迪（MO
    NDY） 」之女子誘騙我簽約投資，「曼迪（MONDY） 」就是
    歐孟羚，此案我損失385 萬元，都沒有獲得賠償和解，當時
    鼎泰公司沒有真的有投資外幣買賣的事實，他們提供一些不
    實資料給我們操作，實際上都是虛偽不存在的，每天到公司
    時都拿單子練習下單，並叫我到大眾銀行去匯款，還有拿買
    賣合約書給我填寫等語（見原審94年訴字第3576號卷二第67
    至69頁）。
  7.證人即被害人丙○○於另案偵查中證稱：林春金與李力行之
    前有與我一起下單，但我們於89年間和調查局南機組去調取
    大眾銀行的匯款資料，裡面並沒有林春金和李力行的匯款資
    料。我報到當時，林春金叫我和她一起上班並填寫外匯買賣
    計算表，她與我聊天時，打聽我的家庭背景，後來我不理她
    ，她又帶李力行來，還有一名綽號「阿波」的香港男子，他
    們一起叫我下單買賣，「阿波」並且拿表格（即TRADING BA
    LANCE SHEET） 給我們，叫我們練習計算，後來李力行問「
    阿波」要如何開戶，「阿波」說最低保證金為美金2 萬元，
    並且要問交易商看我們的資格夠不夠，當天我就告訴林春金
    及李力行說這間公司怪怪的，林春金說她姐姐在做成衣，她
    要叫她姐姐成衣廠的會計師去查，隔天她就告我鼎泰公司是
    合法的，隔天「阿波」拿空白的交易單叫我們練習，由「阿
    波」喊單，結果都是賺的，「阿波」就說你們如果現在下單
    ，賺的都是你們的。隔天李力行拿一張大眾銀行匯款水單（
    收據）給「阿波」，我問他是否真的下單，他說是，李力行
    並跟我說他和他老婆討論過後，匯了美金3 萬元，當時水單
    我只看到背面，我認為他實際上並無匯款，只是拿一張單子
    給我看而已。後來「阿波」叫李力行出去又進來，我問他出
    去做何事，李說他去簽約，我要求看合約，他說放在桌上，
    之後就開始下他自己的單子，林春金和我就跟著「阿波」計
    算匯率。後來「阿波」說如果我們不投資，帳號就要先收掉
    ，林春金就說她要先繳訂金，後來我付了3 千元台幣，我本
    來不想參加，但「阿波」叫我一起參加，林春金也在一旁叫
    我參加，後來我就參加了，我匯完款後將水單交給「阿波」
    ，「阿波」叫歐麗卿跟我簽約，我要求看合約，歐麗卿說她
    很忙，隔天再給我，但後來都沒有給我等語。嗣於原審審理
    時亦證稱：我曾於89年間去鼎泰公司應徵。當時是看自由時
    報人事廣告，我手上拿著就是我留下的當時報紙，當時報紙
    上是應徵人事兼職人員，且當時報紙上刊登很多不同電話廣
    告應徵，但是卻都是「鼎泰國際有限公司」應徵的廣告。當
    時我與我子女一起去應徵文書繕寫員，我進公司找一位「柯
    主任」（真實姓名為柯婉玲）面試，公司叫我填寫家庭調查
    資料表，後來通知我上班薪水每月1 萬8 千元加上全勤獎金
    共2 萬3 千元。我5 月23日去報到，有1 位林春金（當時冒
    名「林秀玲」）叫我抄寫資料，說是外匯買賣的資料，我當
    時質疑為何不用電腦彙算就好，「柯主任」跟我說公司客戶
    很多，所以要趕快算，後來我才知道這些試算表都是賺錢的
    。後來有1 位自稱「阿波」的香港男子進來我們的包廂，第
    1 天我是與林春金同1 包廂，當時他一直打聽我家裡經濟狀
    況，但我不願意透露，而第2 天他們又另外安排1 位叫「阿
    邦」的男子與我同包廂，「阿波」叫我先跟林春金學習，「
    阿邦」也是「阿波」安排的，我問「阿邦」說他來幾天了，
    他說他來3 天了，然後「阿邦」就跟我話家常瞭解我們的經
    濟狀況，期間香港人「阿波」進來包廂告知我們外幣的價位
    及口數，並要求我們填寫買入、賣出指令單，這些價位都是
    「阿波」告訴我們的，還要求寫計算表，結果全部都是賺錢
    的。這時「阿邦」就提議如果我們想要賺錢該如何玩，「阿
    波」就說要問交易商我們夠不夠資格，隔天「阿波」就拿3
    個帳戶稱這是交易商給我們練習的，上面寫了美金3 萬元，
    要我們練習下單，但是日幣的價位全部都是阿波喊給我們計
    算，結果都是賺錢，「阿波」就告訴我們如果我們參加的話
    ，這些利潤全部送給我們。我後來有投資1,575,000 元。我
    在鼎泰公司現場碰到的最高主管就是歐孟羚，匯款也是她拿
    匯款單叫我們去匯款，拿合約書給我們的也是她，每天叫我
    們下單也是她，叫我們要認賠的也是她。當時歐孟羚是以業
    務主管身分與我們接觸，當我們有損失時，他們就叫我們先
    鎖單後再匯入資金，讓我們越陷越深，直到我們沒有資金後
    才叫我們認賠出場。實際上根本沒有無期貨交易事實，「阿
    邦」實際上就是李力行，當時他冒名「李文邦」。歐孟羚還
    自稱是臺北公司調下來當高雄公司主管，還說她有期貨專業
    證照，瞭解什麼是合法，什麼是不合法。她的座位是在公司
    的密室，我們進入公司後也被帶到小包廂裡面無法自由進出
    ，公司大門也是遙控管制。歐孟羚的位置不是在服務台也不
    是在櫃台，而是在公司的密室裡面，我們報完價抄寫完打電
    話給服務台，服務台就會通知她，她就會從密室出來向我們
    收單，並叫我們稱呼她「MANDY 」，但她3 月份時即自稱「
    LISA」，第1 次遭搜索後才改稱「MANDY 」。後來都是歐孟
    羚帶著我們下單，匯款單是她拿給我，是我決定要投資期貨
    時，「阿波」才請被告拿匯款單給我。我在「鼎泰國際有限
    公司」第1 次投資70萬元不到1 個禮拜全都賠光，所以我後
    來才發現他們是在騙人等語（見原審94年訴字第3576號卷二
    第62頁至第67頁）。
  8.證人即被害人庚○○於原審另案審理時證述：我曾於89年7
    月間去鼎泰公司應徵，我看自由時報廣告徵求貿易商的文書
    工作人員而前往應徵而被錄取，是一位胖胖的小姐對我面試
    的，我後來被通知去上班。我進去後有人教我以計算機計算
    外幣數字，如果都計算正確後才可以正式任職，正式任職後
    就有一位小姐跟我同包廂，她的綽號叫「小玲」，我無法確
    定她的真實姓名，她的工作內容與我相同。後來「阿波」就
    來鼓吹我投資，我知道一開始要有2 萬美金的開戶金，我無
    法負擔，「小玲」就跟我說要與我一人一半合夥投資，我後
    來同意與「小玲」合夥投資，但是實際上我們是各作各的，
    之後我就與「小玲」到大眾銀行開戶，我當天拿出35萬元的
    現金，「小玲」協助我匯款到香港或澳門，我不太確定，匯
    款單我沒有留下。匯款後我有操作買賣，是由「小玲」帶領
    我一起操作日幣買賣。後來公司內有位英文名叫「曼帝」的
    人說我們操作趨勢與日幣趨勢不同，所以當天我投資的35萬
    元就虧空了。後來「曼帝」叫我去籌錢看能不能賺回來，她
    告訴我說「小玲」有再籌錢投資賺回來，可是我聽到後嚇到
    了就不做了。事後我有去公司找「曼帝」、「阿波」請他們
    把錢還給我，但是他們說這是我自己虧空的，沒有辦法還給
    我。我只認識「阿波」、「小玲」，我在公司前後沒幾天就
    損失35萬元等語。（見原審94年訴字第3576號卷一第211 至
    第215 頁）
  9.證人即被害人卯○○○於另案偵查中證稱：我到鼎泰公司時
    是歐麗卿、林春金還有一名香港男子叫我下單，我經由報紙
    到鼎泰公司應徵抄寫人員，由1 名自稱「柯主任」之女子應
    徵，林春金與我同一間小房間，裡面有1 張桌子、1 台電腦
    。林春金教我如何計算外匯的匯率，等我學會後，她說這個
    很好賺，她叫我與她一起投資，我說我沒有錢，林春金當天
    就去匯款，因為我匯款要等隔天才能操作，她竟然在匯款當
    天中午就可以操作，所以我認為這是假的。當時我和林春金
    同一間房間，她常常說她要去上廁所，我到廁所都找不到人
    ，結果看到林春金從公司的辦公室走出來，但我要進去辦公
    室，小姐都不讓我進去，我後來才知道林春金和他們同夥。
    歐麗卿（即歐孟羚）則是拿單子進來讓我們寫，寫完之後，
    她再拿出去下單，我下單完回家後，隔天歐麗卿告訴我說我
    的錢都賠光了，要我再繼續匯款下單。我前後匯了2 次款，
    分別是70萬、140 萬元。歐麗卿也曾打電話到我家裡叫我買
    單。我有和歐麗卿簽約，我向歐麗卿要求拿合約書，她卻說
    合約已經寄去澳門，沒有合約書等語。嗣於原審另案審理時
    證述：我於93年9 月2 日鼓山分局警詢筆錄、89年8 月19日
    警詢筆錄都屬實，當時歐孟羚還說她投資鼎泰公司的外幣買
    賣賺了很多錢。我總共損失210 萬元，我第一天就賠70萬元
    ，被告還佯裝為我傷心哭泣，要我再投資140 萬元賺回來，
    但是最後還是賠錢。當時我認為真的有從事外幣買賣，被告
    說當時有銀行也投資請她們操作，事後我要求看合約書，歐
    孟羚說合約書已經寄去香港了。我不知道歐孟羚擔任何職務
    ，但是下單、買單、匯款都是她叫我去的等語（見原審94年
    訴字第3576號卷二第69至71頁）。
 10.證人即被害人寅○○於原審另案審理中證述：我於93年10月
    21日所為之警詢筆錄均據實陳述。我確實有應徵、投資金額
    ，這都是事實。我把錢匯入後是歐孟羚與我接觸的，我本來
    是去兼職的，當初練習的時候公司會提供內幕資訊給我們，
    但是我們自己操作時就只有我們自己操作。事後我要求看合
    約書，公司卻回答我合約書已經在香港了。下單以前是「阿
    波」跟我接觸，下單以後都是歐孟羚與我接觸。我總共損失
    約120 萬元，都沒有獲得理賠。我們下單之後，歐孟羚會去
    我們包廂收取單子。當時我認為有操作外幣買賣，但是實際
    上有無我不清楚，因為都是在包廂內操作等語（見原審94年
    訴字第3576號卷二第78頁至第80頁）。
 11.證人即被害人乙○○於原審另案審理時亦證稱：我曾於89年
    4 月份在鼎泰公司任職1 個月，擔任抄寫員，工作內容是文
    書抄寫，我待在一個包廂裡面，看電腦螢幕外幣期貨抄寫資
    料，然後有人會進來拿單子，當時收單子的人是歐孟羚，她
    向我們收單的次數不一定，要看外幣起伏，平均1 天2 、3
    次，我記得大部分都是她來向我收單子。因為當時同包廂裡
    面有位小姐問我要不要投資，我回去問家人後認為怪怪的，
    因為投資不一定賺錢，我後來就離職了等語（見原審94年訴
    字第3576號卷一第206 至208 頁）。
 12.證人即被害人己○○於原審另案審理時證稱：我曾於89年間
    前往鼎泰公司應徵抄寫員，工作內容就是看電腦外幣期貨資
    料抄寫。我之前在調查局製作筆錄時稱我與「林湘君」在包
    廂內閒談時，歐孟羚有進來包廂內收單等語是據實陳述。我
    之前筆錄中提及曾經匯款2 萬7 仟多美金（約台幣70萬元）
    屬實。我當時與「林湘君」是在同1 間包廂工作，有1次 我
    看到有位公司人員拿1 筆金錢給「林湘君」，我問「林湘君
    」她說那是她投資獲利的錢，因為我有點心動就想投資，我
    自己就在銀行匯款到國外，這是「林湘君」告訴我的且跟我
    一起去高雄某銀行開戶匯款出去，那天就是89年8 月17 日
    ，而當天下午調查局就到公司調查，我就到調查局製作筆錄
    ，那些錢於一週後就從香港匯回到我設在中國農民銀行高雄
    分行的戶頭，還外加利息給我，所以我沒有損失。匯款單我
    已經丟掉，是誰匯錢給我，我也不清楚。我在鼎泰公司任職
    約7 天等語（見原審94年訴字第3576號卷一第202 頁至第20
    5 頁）。
 13.證人即被害人丁○○於調查局時證稱：我是89年8 月16日看
    自由時報廣告至鼎泰公司應徵職員，由柯婉玲應徵面試，她
    告知我在鼎泰公司的工作是擔任進出口文件之抄寫，月薪要
    給我2 萬9 千元，外加4 千元全勤獎金及2 千元伙食津貼。
    我乃於89年8 月17日（即調查局查獲本案當日）早上10點半
    到該公司上班，有1 位櫃臺小姐拿1 張計算公式表（見D2卷
    第17頁）給我並教我如何計算，之後有1 位穿西裝男子拿1
    張記載買價、賣價單子（見D2卷第17頁反面）交給我，要我
    在3 份表格（即TRADING BALANCE SHEET） 上面依前面的口
    數根據前述計算公式算好後將數字填入表格內，我於是依照
    指示計算並填寫表格。我尚未將3 份表格完全填寫好，就遇
    到調查局人員持搜索票進入鼎泰公司執行搜索等語。
  (二)如附表一所示被害人進入鼎泰公司擔任抄寫員，原僅從事外
    幣保證金交易之計算、繕寫工作，嗣後進而透過鼎泰公司與
    鴻福交易中心簽約開戶繳交保證金，匯款至鴻福交易中心設
    於澳門商業銀行之帳戶欲進行外幣保證金買賣等情，有被害
    人丑○○之大眾銀行匯款單影本4 紙（原審94年訴字第3576
    號D2卷第48頁反面、第50頁、第51頁、55頁）、被害人巳○
    ○之大眾銀行89年1 月18日匯出匯款買匯水單影本2 紙、高
    雄銀行89年1 月27日匯出匯款買匯水單影本1 紙（見臺灣高
    雄地方法院檢察署89度聲字第2662號卷《以下簡稱C4卷》第
    6 頁至第7 頁、D2卷第57頁反面）、被害人巳○○提出之鼎
    泰公司外匯買賣指令影本4 紙（見C4卷第9 至12頁）、鼎泰
    公司計算買賣盈虧表影本1 紙（見C4卷第19頁）、被害人戊
    ○○之大眾銀行匯款單影本5 紙（見原審94年訴字第3576號
    D2卷第45頁、第46、第47頁、原審94年訴字第3576號卷二第
    87頁、第88頁）、高雄銀行匯款單影本2 紙（見原審94年訴
    字第3576號卷二第90頁、第91頁）、被害人壬○○之大眾銀
    行匯出匯款賣匯水單影本3 紙（見上開D2卷第41反面、第43
    頁、第44頁）、被害人辛○○所提出鴻福交易中心出具之89
    年4 月19日收受辛○○匯款105 萬元收據影本1 紙（見原審
    94年訴字第3576號C3卷第32頁）、鼎泰公司外匯買賣指令影
    本1 紙（見上開C3卷第31頁）、鴻福交易中心終止投資戶口
    收據影本2 紙（見上開C3卷第33至34頁）、鼎泰公司佣金/
    獎勵津貼轉帳書影本1 紙（見上開C3卷第35頁）、鼎泰公司
    當日交易記錄影本3 紙（見C3卷第36至38頁）、被害人子○
    ○之大眾銀行匯款單影本3 紙（見89年度偵字第11294 號卷
    ，下稱C1卷，第25頁、第26頁、第28頁反面）、高雄銀行匯
    款單影本2 紙及該行外匯收支或交易申報書影本2 紙（見上
    開C1卷第26頁反面至第28頁）、被害人子○○所提出鼎泰公
    司刊登之報紙求職廣告影本1 份（見C1卷第29頁至第33頁）
    、被害人丙○○之大眾銀行匯款單影本2 紙、被害人丙○○
    所提出之鼎泰公司外匯買賣指令單1 紙、計算買賣盈虧表（
    即TRADING BALANCE SHEET） 影本1 份（見原審94年訴字第
    3576號A2卷第57頁至第60頁）、鼎泰公司當日交易紀錄影本
    9 紙（見臺灣高雄地方法院檢察署93年度發查字第2389號卷
    《以下簡稱A3卷》第74頁、C1卷第55頁反面至第59頁）、大
    眾銀行匯入匯款通知書影本1 紙（見A3卷第82頁）、鴻福國
    際交易中心合約書影本1 份（見A4卷第61頁至第79頁）、鼎
    泰公司刊登之報紙求職廣告1 份（見A3卷第58頁至第61頁）
    、被害人庚○○之大眾銀行匯款單影本1 紙（見D2卷第24頁
    ）、被害人卯○○○之大眾銀行匯款單影本1 紙（89年7 月
    27日匯款140 萬元，見D2卷第53頁反面）、被害人寅○○之
    大眾銀行匯款單影本1 紙（見D2卷第24頁反面）等資料在卷
    可憑。
  (三)又臺灣高等法院審理共犯張國忠涉嫌經營鼎泰公司詐騙被害
    人投資乙案，曾向行政院大陸委員會澳門事務處查明，所謂
    「鴻福國際交易中心」，並未在澳門商業登記作商業登記，
    亦非澳門金融管理局所核准之金融機構，雖在澳門財政局有
    公司登記，但目前公司地址已為他公司所租用，鴻福國際交
    易中心登記納稅義務人為LEUNG NG, HAO XIAN，該2 人自20
    01年11月份離開澳門後，再無入境澳門紀錄，有該處92年12
    年元月8 日（92）澳處服字第0028號函文影本附於該案卷內
    可參（見本院93年上訴字第237 號卷第122-123 頁），是鴻
    福交易中心僅有公司登記，並未為商業登記，亦非經營外幣
    保證金買賣之金融機構。而本案卷證竟存有前揭被害人分別
    自大眾銀行、高雄銀行匯款至鴻福交易中心設於澳門商業銀
    行帳戶之匯款單及鴻福交易中心所出具之受收客戶匯款收據
    等單據，即足顯示所謂鴻福交易中心純粹係被告癸○○、辰
    ○○與張國忠、歐孟羚、桑尼等人所組成之鼎泰公司不法犯
    罪集團成員共同向被害人詐財之境外對口單位，藉此取信被
    害人，並憑此成為被告癸○○、辰○○與張國忠、歐孟羚、
    桑尼等暨其所屬鼎泰公司在境外詐財吸金之管道而已。鴻福
    交易中心僅有登記而並無實際經營，被害人在鼎泰公司所進
    行之詢價、下單等所謂外匯操作程序，堪信僅係於鼎泰公司
    內部之電腦程式上以不實之資訊，模擬運作而並無實際從事
    外幣保證金之買賣，換言之，被害人所操作者均為被告癸○
    ○、辰○○與張國忠、歐孟羚及桑尼等人在鼎泰公司內部所
    操控，除匯款外，被害人等實際並未與境外之鴻福交易中心
    進行外幣保證金買賣之業務，至為灼然。
  (四)按以自己共同犯罪之意思，參與實施犯罪構成要件以外之行
    為，或以自己共同犯之意思，事先同謀，而由其中一部分人
    實施犯罪之行為者，均為共同正犯，業經大法官會議第109
    號解釋明確；又按現行刑法關於正犯、從犯之區別，係以其
    主觀之犯意及客觀之犯行為標準，凡以自己犯罪之意思而參
    與犯罪，無論其所參與者是否係犯罪構成要件之行為，皆為
    正犯，其以幫助他人犯罪之意思而參與犯罪，其所參與者，
    苟係犯罪構成要件之行為，亦為正犯，必以幫助他人犯罪之
    意思而參與犯罪，其所參與者又為犯罪構成要件以外之行為
    ，始為從犯。故共同實施犯罪行為之人，在合同意思範圍以
    內，各自分擔犯罪行為之一部，相互利用他人之行為，以達
    其犯罪之目的者，即應對於全部所發生之結果，共同負責，
    且共同正犯之意思聯絡，原不以數人間直接發生者為限，即
    有間接之聯絡者，亦包括在內。如甲分別邀約乙、丙犯罪，
    雖乙、丙間彼此並無直接之聯絡，亦無礙於其為共同正犯之
    成立，最高法院92年台上字第5407號亦著有判決可資參照。
    經查：
  1.被告癸○○、辰○○雖矢口否認有參與詐騙被害人投資，均
    辯稱：是在不知道情形下擔任人頭負責人，對公司實際的經
    營不知情，也無法參與，亦未與人接觸，在鼎泰公司並沒有
    任何職權，亦未參與公司營運云云。惟鼎泰公司並非實際上
    為客戶從事外幣保證金交易之正當公司，僅係以公司組織為
    幌子誘使被害人前來應徵工作，再藉機詐騙被害人匯款至境
    外之不法犯罪集團，藉由合法公司外觀掩飾集團成員之違法
    詐欺犯行，已如前述。被告癸○○、辰○○於案發時或為近
    四十歲、或為五十餘歲之成年人，並先後擔任鼎泰公司之負
    責人及總經理，就上開情形豈能諉為不知。
  2.被告癸○○與辰○○、張國忠、柯婉玲、「桑尼（SUNNY）
    」、「阿波」、「小玲」、「阿森」、「阿丁」「阿祥」、
    「PA UL 」、「陳先生」、「林湘君」等人確實參與應徵本
    案被害人進入鼎泰公司擔任抄寫員進而誘騙渠等匯款投資外
    幣買賣等情，業經如附所一所示被害人等證述明確，已詳如
    前述。共犯張國忠所涉本案犯行亦經臺灣高等法院以95年度
    上更(一)字第210 號認定罪證確鑿而判處罪刑在案，柯婉玲亦
    由原審審理中，此有各該判決書、起訴書在卷可憑。
  3.又證人林佳樺於原審另案審理被告辰○○等涉嫌違反期貨交
    易法案件時曾證稱：我89年6 月至8 月間在鼎泰公司擔任總
    機小姐時，有見過辰○○，他是總經理，他都在辦公室上班
    ，我在鼎泰公司任職期間的薪水是辰○○發給等語甚詳（見
    原審89年訴字第2576號卷，下稱F1卷，第34頁、第39頁），
    且證人林佳樺於警詢時亦證稱：鼎泰公司之實際負責人是辰
    ○○等語明確（見上開D2卷第6 頁）。又參以癸○○、辰○
    ○如均屬人頭性質之掛名負責人，依常情即無至公司上班之
    必要，然被告癸○○及辰○○前即自承擔任公司負責人期間
    每天均有去鼎泰公司上班，職位係總經理（見台北地院89年
    訴字第1111號卷第154 頁至第155 頁、原審89年訴字第2576
    號卷第163 頁），被告癸○○亦承認從88年12月鼎泰公司成
    立起即每天至鼎泰公司上班，職稱為總經理，上班時間是早
    上10點到下午6 點，負責採買公司所需營業設備，每月領取
    4 萬5 千元之薪水（見上開C3卷第17頁、F1卷第21至第23頁
    ）；嗣於本院審理時，被告癸○○亦坦言伊有到鼎泰公司上
    班，且有專屬辦公室，被告辰○○亦坦承有到鼎泰公司上班
    ，亦有專屬辦公室，並不諱言其任職期間即覺得公司所作的
    事業不對勁等語（見本院卷第212-213 頁、216 頁、219 頁
    ）。是被告癸○○、辰○○對於鼎泰公司並未實際為客戶進
    行外幣保證金交易，而係圖謀誘騙被害人投資匯款等情，即
    難諉為不知。
  4.另證人丙○○亦證稱：辰○○在鼎泰公司有1 間專用辦公室
    ，每天穿西裝且與香港人混在一起，而且我與歐孟羚通話錄
    音時，歐孟羚跟我說我向其他應徵的人反應不要投資以免受
    騙，這件事讓總經理辰○○很生氣，所以辰○○對於鼎泰公
    司從事詐騙投資一事不可能不知情，因為辰○○就是鼎泰公
    司的總經理等語甚堅（見原審94年訴字第3576號卷二第85頁
    ）。況被告辰○○還曾坦認：「SUNNY 」於88年12月間告訴
    我要成立電腦資訊公司，要我投資，我就有出資80萬元成立
    資鼎泰公司等語（見上開C1卷第41頁至第42頁、F1卷第21頁
    、第23頁），且其於警詢、偵訊時就鼎泰公司相關人員有被
    告、張國忠（TOMMY） 、「桑尼（SUNNY） 」等人及渠等所
    負責之工作，以及鼎泰公司為客戶下單進行外幣保證金交易
    之相關流程細節（此參見C3卷第5 頁至第12頁、C1卷第41頁
    至第42頁、D2卷第1 頁至第2 頁）各節，亦均能詳加供述交
    待，此顯超出一般單純擔任人頭負責人所能與聞之情。
  5.綜合上情以觀，被告癸○○、辰○○顯係以自己參與犯罪之
    意思進入鼎泰公司擔任名義上負責人及總經理之職，而非單
    純基於幫助他人犯罪之犯意甚明，縱使本案被害人未曾指證
    被告癸○○、辰○○有親自慫恿、指導渠等下單買賣外幣，
    惟因被告癸○○、辰○○每日至鼎泰公司上班，且先後擔任
    負責人及總經理要職，對於鼓吹被害人從事外幣買賣之業務
    本無須渠等2 人親為，且其總經理身分正係為使被害人誤認
    鼎泰公司係合法正當經營之公司所不可或缺之重要角色，則
    被告癸○○、辰○○以其所扮演之負責人及總經理職務，作
    為各自分擔本案鼎泰公司不法犯罪集團從事詐欺取財犯罪行
    為之一部，相互利用被告及其他集團成員之行為，以達成其
    本案詐欺取財犯行之目的，至為灼然。是被告癸○○、辰○
    ○辯稱未與被告共同詐騙被害人，無非臨訟卸責之詞，委無
    可採。準此，依前揭刑事實務見解及說明意旨，被告癸○○
    與辰○○、歐孟羚、柯婉玲、「桑尼（SUNNY） 」、「阿波
    」、「小玲」、「阿森」、「阿丁」「阿祥」、「PAUL」、
    「陳先生」、「林湘君」等人，確均為本件常業詐欺犯行之
    共犯。綜上所述，本件被告癸○○、辰○○所涉常業詐欺犯
    行，事證極為明確，所辯均係卸責之詞，委無足採，渠犯行
    堪以認定，應予依法論科。
  6.至於證人即被害人丙○○、卯○○○雖均指稱林春金有鼓吹
    其投資外幣保證金交易，證人即被害人子○○、丙○○均指
    稱李力行慫恿其投資買賣外幣保證金，固有渠等之前揭證詞
    在卷可稽。惟李力行、林春金曾經丙○○告訴涉嫌與本案被
    告共同為詐欺取財犯行，該案經檢察官偵辦調查後，認李力
    行及林春金2 人罪嫌不足而予不起訴處分，此有臺灣高等法
    院被告前案紀錄表2 份及該不起訴處分書1 份在卷可佐，是
    依本案卷附資料雖尚有被害人卯○○○、子○○指證李力行
    、林春金所涉犯行，惟本院既未就該2 人是否確與被告共同
    犯本件常業詐欺犯行為實質審理，未免與檢察官先前就渠等
    2 人為不起訴處分之偵辦調查結果認定兩歧，復以李力行於
    原審審理傳喚到庭作證時亦堅決否認有與被告共同為本件常
    業詐欺犯行，尚無從逕認李力行及林春金2 人確為鼎泰公司
    不法犯罪集團之成員，而宜由犯罪偵查機關自行審認是否再
    行分案偵辦查明，併此敘明。
二、按修正前刑法上所謂常業犯，指反覆以同種類行為為目的之
    社會活動之職業性犯罪而言，至於犯罪所得之多寡，是否恃
    此犯罪為唯一之謀生職業，則非所問，縱令兼有其他職業，
    仍無礙於該常業犯罪之成立，最高法院85年度台上字第510
    號判例可資參照。換言之．修正前刑法上之常業犯，只須有
    以犯罪所得作為主要生活費用，而有事實上之表現為已足，
    不以犯罪時間之長短為標準，亦不以專賴該犯罪為唯一生活
    依憑之必要，縱令尚有其他職業，仍無礙於常業犯罪之成立
    。本件被告癸○○、辰○○於犯罪事實欄所載時間內，先後
    參與以誘使被害人從事外幣保證金交易為詐騙手段，以騙取
    被害人所匯之投資款項，而與歐孟羚、張國忠、柯婉玲、「
    桑尼（SUNNY） 」、「阿波」、「小玲」、「阿森」、「阿
    丁」「阿祥」、「PAUL」、「陳先生」、「林湘君」等其他
    共犯反覆實施本件詐騙犯行，直至鼎泰公司先後為調查局搜
    索查獲時止，已知被害人計有如附表一所示之被害人13人，
    已如前述，且詐騙金額逾2 千萬元之鉅，顯見被告癸○○、
    辰○○及其他在鼎泰公司任職之上開共犯張國忠等人，均顯
    屬恃此詐欺犯罪為生，而均係以詐欺為常業無訛。
三、鼎泰公司詐騙手法係以應徵抄寫員為名義，安排集團分子與
    被害人同一包廂，在指導被害人為外幣買賣單據抄寫過程，
    製造在該公司從事外幣保證金交易之客戶（其中部分客戶係
    原與被害人在同包廂從事抄寫工作之人，後來佯裝透過鼎泰
    公司與鴻福交易中心開戶簽約並下單從事外幣保證金交易）
    均因此獲取高額利潤之假象，使原本僅意在擔任文書抄寫員
    之被害人因此陷於錯誤，而簽約開戶並陸續匯款至鴻福交易
    中心設於澳門商業銀行帳戶，是依附表一編號6 、12、13所
    示被害人乙○○、己○○、丁○○至鼎泰公司係擔任抄寫員
    及其工作情形之有關證述（詳如前述），即堪認定被告癸○
    ○、辰○○所屬鼎泰公司之不法詐騙集團確已對乙○○、己
    ○○、丁○○3 人著手施以詐術，僅乙○○並未因此受騙、
    丁○○初到職而尚未簽約開戶匯款投資、己○○受騙匯款後
    因鼎泰公司為警查獲而無法實際取得己○○所匯款項而已，
    則被告暨其所屬鼎泰公司之不法犯罪集團對乙○○、己○○
    、丁○○所為，自屬已著手於詐欺取財犯行而不遂，惟因該
    部分犯行僅屬被告所屬鼎泰公司不法詐騙集團所為常業詐欺
    犯行之一部，而應僅論一常業詐欺一罪。
四、按行為後法律有變更者，適用行為時之法律，但行為後之法
    律有利於行為人者，適用最有利於行為人之法律，修正後刑
    法第2 條第1 項定有明文。再按本次法律變更，比較時應就
    罪刑有關之共犯、未遂犯、想像競合犯、牽連犯、連續犯、
    結合犯，以及累犯加重、自首減輕暨其他法定加減原因（如
    身分加減）與加減例等一切情形，綜其全部罪刑之結果而為
    比較（最高法院95年5 月23日95年度第8 次刑庭會議決議參
    照）。查本件被告行為後，有關論罪科刑所適用之刑法業於
    94年2 月2 日修正公布，95年7 月1 日起施行，而有下列變
    更，茲分述如下：
  (一)刑法第28條共同正犯之規定已經修正，然以被告等人基於共
    同犯罪聯絡並已著手實行犯罪而言，適用修正前後規定並無
    不同，故無比較新舊法之問題，應逕依修正後之刑法第28條
    論處（最高法院95年度台上字第5589號判決參照）。
  (二)罰金刑部分：被告行為後，刑法第33條關於罰金數額之規定
    ，由銀元1 元以上，修正為新臺幣1 千元以上，以百元計算
    。其修正結果，上開各罪法定刑之罰金刑最高額部分數額雖
    與修正前相同，惟最低額部分則均已提高為新臺幣1 千元，
    經比較新、舊法之結果，應以被告行為時之舊法對其較為有
    利。
  (三)刑法第340 條常業詐欺之規定於修正後予以刪除，但本件被
    告等人所犯本罪之時間在刑法修正前，當時常業詐欺罪，其
    法定刑為「1 年以上7 年以下有期徒刑，得併科5 萬元以下
    罰金」，修正前之刑法第339 條第1 項詐欺罪之法定刑為「
    5 年以下有期徒刑、拘役或3 千元以下罰金」，刑法修正後
    ，因常業犯已刪除，倘將被告等人所犯之詐欺罪分論併罰結
    果，合併計算其法定刑較原常業犯之法定刑為重，比較新舊
    法結果，應適用修正前刑法第340 條之常業詐欺罪，較有利
    於被告。
四、核被告癸○○、辰○○與歐孟羚、張國忠、柯婉玲、「桑尼
    （SUNNY） 」、「阿波」、「小玲」、「阿森」、「阿丁」
    「阿祥」、「PAUL」、「陳先生」、「林湘君」等人以公司
    型態，假經營外幣保證金交易為手段，對至公司求職者施以
    詐術，誘其陷於錯誤，而投資僅具外匯保證金交易之形式，
    卻無實質進行之外幣買賣，目的在詐取投資人之金錢，並恃
    之以為常業。故核被告癸○○、辰○○所為，均係犯修正前
    刑法第340 條之常業詐欺罪。被告癸○○、辰○○先後與歐
    孟羚、張國忠、柯婉玲、真實姓名姓名不詳綽號「桑尼（
    SUNNY） 」、自稱「阿波」之香港籍成年男子、真實姓名不
    詳綽號「小玲」、「阿森」、「阿丁」「阿祥」、「PAUL
    」以及自稱「陳先生」、「林湘君」之成年人，就本件犯行
    ，彼此間先後有犯意聯絡及行為分擔，均應分別論以共同正
    犯。被告就詐騙被害人戊○○、丑○○、壬○○、庚○○、
    傅美枝之事實，雖未經檢察官起訴，惟該部分被害事實與被
    告本件常業詐欺犯行具有實質上一罪關係，為起訴效力所及
    ，本院自得併予審究。
五、原審未為詳查，遽為被告癸○○、辰○○無罪之諭知，其認
    事採信顯有違誤，檢察官執此提起上訴，指摘原判決不當，
    即有理由，自應由本院將原判決撤銷改判。爰審酌被告癸○
    ○、辰○○，夥同歐孟羚、張國忠、柯婉玲、「桑尼」、自
    稱「阿波」之成年男子、真實姓名不詳綽號「小玲」、「阿
    森」、「阿丁」「阿祥」、「PAUL」以及自稱「陳先生」、
    「林湘君」之成年人等，共同利用被害人求職迫切之心理以
    及一般人不諳期貨交易中之槓桿交易契約之弱點，假藉從事
    外幣保證金交易以遂行詐欺取財犯行，並以之為常業，被害
    人數眾多，詐騙金額高達2 千多萬元，所為惡性重大，且被
    告始終矢口否認犯行，一再飾詞狡辯，犯後毫無悔意，迄今
    亦未與被害人和解，賠償被害人所受損害，及其犯罪動機、
    目的、手段等一切情狀，分別量處有期徒刑2 年6 月，以資
    懲儆。又按從刑附屬於主刑，除法律有特別規定者外，依主
    刑所適用之法律（最高法院95年第8 次刑事庭會議決議參照
    ），尚無比較新舊法之問題。查至扣案如附表二所示之物，
    係被告分別與共犯張國忠等人（詳如事實欄所載）所有或供
    犯罪所用或供犯罪預備之物，依修正前刑法第38條第1 項第
    2 款之規定，均宣告沒收之。其餘扣案之員工出勤卡、被告
    聯絡簿、鼎泰公司89年7 月份通聯紀錄、鼎泰公司電話帳單
    及通話明細、鼎泰公司網路收費表、鼎泰公司電匯單回條等
    物品，均與被告所涉本件犯罪無關，均不予宣告沒收。
參、不另為無罪諭知部分：
一、公訴意旨另認被告暨其所屬鼎泰公司之不法犯罪集團成員亦
    有對甲○○為常業詐欺犯行。惟查，卷附資料雖有「甲○○
    」之人從大眾銀行匯款至澳門鴻福交易中心設於澳門商業銀
    行帳戶之匯款單3 紙可憑（見C1卷第6 頁至第7 頁），惟證
    人甲○○於原審另案證稱：我的身分證在89年間曾經遺失過
    ，我也沒去過調查局或地檢署製作過筆錄，我實際上沒有去
    大眾銀行匯款，可能別人冒用我的名義辦理的，我今日是第
    1 次出庭作證說明有無因投資遭詐騙，我不知道之前何人冒
    用我名義投資及製作筆錄，卷附「甲○○」之告訴狀亦非我
    所撰寫等語甚詳（見原審94年訴字第3576號卷三第16頁至第
    18頁），且證人丙○○亦證稱：我有見過「甲○○」本人，
    但是與今日在庭所見到的甲○○判若兩人等語（見上開卷第
    第18頁），堪認證人甲○○並非前揭匯款單上所示匯款人「
    甲○○」甚明。是尚不能證明自稱「甲○○」之人確有遭被
    告等人所屬鼎泰公司詐騙匯款之事實，此部分犯罪尚屬不能
    證明。惟公訴意旨認此部分如有罪，即與被告前揭起訴經論
    罪科刑之常業詐欺犯行具有實質上一罪關係，爰不另為無罪
    之諭知。
二、公訴意旨另以：被告暨及所屬鼎泰公司不法詐騙集團尚有對
    林佳樺、林心瑩及李力行為常業詐欺犯行等語。惟查：
  (一)證人林佳樺於原審另案審理時證稱：我在鼎泰公司任職期間
    擔任總機小姐，我並沒有投資外幣而遭詐騙財物等語明確（
    見原審94年訴字第3576號卷一第209 頁至第211 頁）、證人
    林心瑩於原審另案審理時亦證稱：我89年間有在鼎泰公司任
    職3 、4 個月，擔任總機小姐職務，當時不太清楚鼎泰公司
    實際經營項目為何，因為公司也很隱密也不要我們過問，我
    在鼎泰公司時，公司並沒有叫我們投資外匯買等語（見原審
    94年訴字第3576號卷三第21頁），足認證人林佳樺、林心瑩
    僅單純受僱於鼎泰公司擔任總機小姐，並未擔任抄寫外幣保
    證金交易買賣單據之工作，期間亦未遭被告或其所屬鼎泰公
    司相關人員施以詐術誘騙投資外幣買賣，自難認證人林佳樺
    、林心瑩有何遭被告暨所屬鼎泰公司之不法犯罪集團詐騙之
    事實。
  (二)調查局於89年8 月17日第2 次查獲鼎泰公司涉嫌詐騙被害人
    從事外幣保證金交易時，李力行於當日至調查局接受詢問時
    陳稱：我是89年8 月16日才至鼎泰公司任職，工作時間僅2
    天等語（見上開D2卷第19頁反面至第21頁），並未提及其曾
    遭鼎泰公司內部人士誘騙匯款投資乙情，然其遲至93年9 月
    29日至高雄市政府警察局鼓山分局製作警詢筆錄時方陳稱：
    我至鼎泰公司工作約1 個星期，期間遭綽號「阿波」的香港
    籍男子誘騙投資外幣保證金交易共計105 萬元，我也是受害
    人之一等語（見上開A4卷第11頁），而其於原審另案審理時
    又改證稱：我到鼎泰公司工作期間約半年，我總共投資150
    萬元從事外幣買賣等語（原審94年訴字第3576號卷一第199
    頁）。觀諸李力行就其在鼎泰公司任職期間長短、是否有投
    資外幣買賣、投資金額為何等節，前後供述不一，是否可信
    ，已屬可疑，且其僅口頭陳稱有在鼎泰公司投資外幣買賣，
    始終未能提出交易、匯款之相關憑據，則依本案卷存事證，
    尚難認李力行有遭被告暨其所屬鼎泰公司不法犯罪集團詐騙
    取財之事實。
  (三)綜上所述，尚無積極證據足認被告暨及所屬鼎泰公司不法詐
    騙集團有對林佳樺、林心瑩及李力行為常業詐欺之事實，此
    部分犯罪亦屬不能證明。惟公訴意旨認此部分如有罪，即與
    被告前揭起訴經論罪科刑之常業詐欺犯行具有實質上一罪關
    係，亦不另為無罪之諭知。
據上論結，應依刑事訴訟法第369 條第1 項前段、第364 條、第
299 條第1 項前段，刑法第2 條第1 項前段、第28條，修正前刑
法第340 條、第38條第1 項第2 款，刑法施行法第1 條之1 ，判
決如主文。
本案經檢察官林慶宗到庭執行職務。
中　　華　　民　　國　　96　　年　　8 　　月　　17　　日
                  刑事第八庭    審判長法  官  李炫德
                                      法  官  簡志瑩
                                      法  官  陳志銘
以上正本證明與原本無異。
如不服本判決應於收受本判決後10日內向本院提出上訴書狀，其
未敘述上訴理由者，並得於提起上訴後10日內向本院補提理由書
狀（均須按他造當事人之人數附繕本）「切勿逕送上級法院」。
中　　華　　民　　國　　96　　年　　8 　　月　　17　　日
　　　　　　　　　　　　　　　　　　　書記官  盧雅婷
附錄本件判決論罪科刑法條：
修正前刑法第340條：
以犯第339 條之罪為常業者，處1 年以上7 年以下有期徒刑，得
併科5萬元以下罰金。
附表一：被害人一覽表
┌──┬───┬──────┬─────────┬───────────┐
│編號│被害人│ 時      間 │詐害金額（新臺幣）│     備         註    │
├──┼───┼──────┼─────────┼───────────┤
│ 1  │丑○○│88年12月24日│分別匯款70萬元、17│大眾銀行匯款單影本4紙 │
│    │      │、89年1月12 │5萬元、35萬元、35 │（見D2卷第48頁反面、第│
│    │      │日、26日、31│萬元，共計匯款315 │50頁、第51頁、55頁）。│
│    │      │日          │萬元。            │                      │
├──┼───┼──────┼─────────┼───────────┤
│ 2  │巳○○│89年1月18 日│共計175 萬元（第1 │大眾銀行89年1月18日匯 │
│    │      │、1月27日   │次匯款美金2 萬元、│出匯款買匯水單影本2紙 │
│    │      │            │第2 次匯款美金3 萬│、高雄銀行89年1月27日 │
│    │      │            │元）。            │匯出匯款買匯水單影本1 │
│    │      │            │                  │紙（見C4卷第6頁至第7頁│
│    │      │            │                  │、D2卷第57頁反面）。  │
├──┼───┼──────┼─────────┼───────────┤
│ 3  │戊○○│89年2月23日 │分3次在大眾銀行分 │戊○○大眾銀行匯款單影│
│    │      │、3月1日、3 │別匯款17萬5千元、 │本5紙（見D2卷第45頁、 │
│    │      │月8日（大眾 │45萬5千元、66萬5千│第46、第47頁、本院二卷│
│    │      │銀行部分）、│元，共計129萬5千元│第87頁、第88頁）、高雄│
│    │      │89年2月25日 │至大眾銀行；另分2 │銀行匯款單影本2紙（見 │
│    │      │、3月13日（ │次在高雄銀行分別匯│本院二卷第90頁、第91頁│
│    │      │高雄銀行部分│款21萬元、70萬元，│）。                  │
│    │      │）          │共計91萬元。      │                      │
├──┼───┼──────┼─────────┼───────────┤
│ 4  │壬○○│89年3 月9 日│第1 次匯款70萬元，│大眾銀行匯出匯款賣匯水│
│    │      │、89年3 月  │第2 次匯款105 萬元│單影本3紙（見D2卷第41 │
│    │      │15日、89年3 │，第3 次匯款105 萬│反面、第43頁、第44頁）│
│    │      │月20日。    │元，共計280 萬元。│。                    │
├──┼───┼──────┼─────────┼───────────┤
│ 5  │辛○○│89年4 月19日│105 萬元（美金3萬 │鴻福交易中心出具之89年│
│    │      │            │元）→此部分起訴書│4 月19日收受匯款收據影│
│    │      │            │誤載為157 萬5 千元│本1 紙。              │
│    │      │            │，應予更正。      │                      │
├──┼───┼──────┼─────────┼───────────┤
│ 6  │乙○○│89年4 月間  │尚未匯款投資。    │                      │
├──┼───┼──────┼─────────┼───────────┤
│ 7  │子○○│89年5月3日、│分別匯款52萬5千元 │大眾銀行匯款單影本3紙 │
│    │      │9日、10日、 │（含手續費則為525,│見C1卷第25頁反、第26頁│
│    │      │19 日、30日 │483元）、1,049,98 │、第28頁反面）、高雄銀│
│    │      │            │3元（含手續費則為 │行匯款單影本2紙及該行 │
│    │      │            │1, 050,728元）、70│外匯收支或交易申報書影│
│    │      │            │萬元（含手續費則為│本2紙（C1卷第26頁反至 │
│    │      │            │700,570元）、105  │第28頁）。            │
│    │      │            │萬元（含手續費則為│                      │
│    │      │            │1,050,745元）、   │                      │
│    │      │            │524,998元（含手續 │                      │
│    │      │            │費則為525,480元） │                      │
│    │      │            │，共計新臺幣3,849,│                      │
│    │      │            │981元（含手續費則 │                      │
│    │      │            │為3,853,006元）→ │                      │
│    │      │            │此部分起訴書誤載為│                      │
│    │      │            │匯款375萬元，應予 │                      │
│    │      │            │更正。            │                      │
├──┼───┼──────┼─────────┼───────────┤
│ 8  │丙○○│89年6月30日 │第1次匯款52萬5千元│大眾銀行匯款單影本2 紙│
│    │      │、同年7月5日│，第2次匯款105萬元│（見A2卷第57頁、第58頁│
│    │      │            │，共計匯款157萬5千│）。                  │
│    │      │            │元。              │                      │
├──┼───┼──────┼─────────┼───────────┤
│ 9  │庚○○│89年7月11日 │35萬元。          │大眾銀行匯款單影本（見│
│    │      │            │                  │D2卷第24頁）。        │
├──┼───┼──────┼─────────┼───────────┤
│ 10 │歐吳金│89年7月21日 │分別匯款70萬元、  │大眾銀行匯款單影本1紙 │
│    │菊    │、27日      │140萬元，共計210萬│89年7月27日匯款140萬元│
│    │      │            │元                │，見D2卷第53頁反面）、│
│    │      │            │                  │調查局南機組移送之本案│
│    │      │            │                  │被害人名單及匯款明細表│
│    │      │            │                  │1紙（A4卷第80頁）。   │
├──┼───┼──────┼─────────┼───────────┤
│ 11 │寅○○│89年7月11日 │前後2次匯款共計120│大眾銀行匯款單影本1紙 │
│    │      │、同年8月初 │萬元。            │（見D2卷第24頁反面）。│
├──┼───┼──────┼─────────┼───────────┤
│ 12 │己○○│89年8 月10日│89年8 月17日自高雄│                      │
│    │      │起至同年月17│銀行匯款70萬元，惟│                      │
│    │      │日止        │因鼎泰公司於當日為│                      │
│    │      │            │調查局查獲，其所匯│                      │
│    │      │            │金額尚未匯至澳門而│                      │
│    │      │            │已全數領回。      │                      │
├──┼───┼──────┼─────────┼───────────┤
│ 13 │丁○○│89年8 月17日│尚未匯款投資。    │                      │
└──┴───┴──────┴─────────┴───────────┘
附表二：扣押物品目錄表
┌──┬────────────────┬────┬──────────┐
│編號│　　物　　　　　　　　　　　品  │數    量│備    註            │
├──┼────────────────┼────┼──────────┤
│ 1　│鼎泰公司執照（院管2739）        │ 1 本   │89年4 月19日搜索查扣│
├──┼────────────────┼────┼──────────┤
│ 2　│鼎泰公司營利事業登記證          │ 1 本   │同上                │
├──┼────────────────┼────┼──────────┤
│ 3　│鼎泰公司章程                    │ 1 本   │同上                │
├──┼────────────────┼────┼──────────┤
│ 4　│鴻福國際交易中心合約書          │ 2 本   │同上                │
├──┼────────────────┼────┼──────────┤
│ 5　│鼎泰公司剪報及統計冊            │ 1 冊   │同上                │
├──┼────────────────┼────┼──────────┤
│ 6　│鼎泰公司面試員工資料表          │ 1 冊   │同上                │
├──┼────────────────┼────┼──────────┤
│ 7　│鼎泰公司工作申請表              │ 1 冊   │同上                │
├──┼────────────────┼────┼──────────┤
│ 8　│鼎泰公司營運簡介                │ 1 冊   │同上                │
├──┼────────────────┼────┼──────────┤
│ 9　│鼎泰公司佣金獎金福利辦法        │ 1 冊   │同上                │
├──┼────────────────┼────┼──────────┤
│ 10 │鼎泰公司交易同意書              │ 1 冊   │同上                │
├──┼────────────────┼────┼──────────┤
│ 11 │鴻福國際交易中心信用戶口同意書  │ 1 冊   │同上                │
├──┼────────────────┼────┼──────────┤
│ 12 │鼎泰公司賣匯水單等申請書        │ 1 冊   │同上                │
├──┼────────────────┼────┼──────────┤
│ 13 │鼎泰公司當天交易紀錄表          │ 1 冊   │同上                │
├──┼────────────────┼────┼──────────┤
│ 14 │鼎泰公司交易口數單              │ 1 冊   │同上                │
├──┼────────────────┼────┼──────────┤
│ 15 │鼎泰公司客戶買賣紀錄單          │ 1 冊   │同上                │
├──┼────────────────┼────┼──────────┤
│ 16 │鼎泰公司客戶申請外匯帳戶資料等  │ 1 冊   │同上                │
├──┼────────────────┼────┼──────────┤
│ 17 │鼎泰公司客戶交易紀錄            │ 9 冊   │同上                │
├──┼────────────────┼────┼──────────┤
│ 18 │鼎泰公司買入賣出指令            │ 2 冊   │同上                │
├──┼────────────────┼────┼──────────┤
│ 19 │鼎泰公司交易電腦主機操作程序1冊 │ 1 冊   │同上                │
├──┼────────────────┼────┼──────────┤
│ 20 │鼎泰公司新帳戶之帳號申請        │ 1 冊   │同上                │
├──┼────────────────┼────┼──────────┤
│ 21 │鼎泰公司空白之買賣指令單        │ 1 冊   │同上                │
├──┼────────────────┼────┼──────────┤
│ 22 │鼎泰公司客戶下單錄音帶          │ 14捲   │同上                │
├──┼────────────────┼────┼──────────┤
│ 23 │鼎泰公司客戶交易單據            │ 1 冊   │同上                │
├──┼────────────────┼────┼──────────┤
│ 24 │鼎泰公司電腦主機硬碟計129MB     │ 1 具   │同上                │
├──┼────────────────┼────┼──────────┤
│ 25 │鼎泰公司股東分配獎金紀錄        │ 1 冊   │1、同上             │
│    │                                │        │2、上面載有「LISA」 │
│    │                                │        │   之獎金分配數額。 │
├──┼────────────────┼────┼──────────┤
│ 26 │鼎泰國際有限公司應徵人員紀錄    │ 1 式   │89年8 月17日搜索查扣│
├──┼────────────────┼────┼──────────┤
│ 27 │鼎泰國際有限公司買入賣出指令    │ 1 式   │同上                │
├──┼────────────────┼────┼──────────┤
│ 28 │鼎泰國際有限公司交易合約書      │ 1 式   │同上                │
├──┼────────────────┼────┼──────────┤
│ 29 │鼎泰國際有限公司人事資料        │ 1 式   │同上                │
├──┼────────────────┼────┼──────────┤
│ 30 │鼎泰國際公司應徵人員電話內容    │ 1 式   │同上                │
├──┼────────────────┼────┼──────────┤
│ 31 │鼎泰國際公司登報廣告及應徵電話  │ 1 式   │同上                │
├──┼────────────────┼────┼──────────┤
│ 32 │鼎泰國際公司交易案分配表        │ 1 式   │同上                │
├──┼────────────────┼────┼──────────┤
│ 33 │鼎泰國際有限公司交易盈虧表      │ 1 式   │同上                │
├──┼────────────────┼────┼──────────┤
│ 34 │鼎泰國際有限公司工作申請表      │ 1 式   │同上                │
├──┼────────────────┼────┼──────────┤
│ 35 │鼎泰國際有限公司登報廣告資料    │ 1 式   │同上                │
├──┼────────────────┼────┼──────────┤
│ 36 │鼎泰公司代客買賣外匯下單錄音帶  │ 1 袋   │同上                │
├──┼────────────────┼────┼──────────┤
│ 37 │鼎泰公司營利事業登記證、公司執照│ 1 式   │同上                │
├──┼────────────────┼────┼──────────┤
│ 38 │鼎泰公司交易室（抄寫室）分配表  │ 1 份   │同上                │
└──┴────────────────┴────┴──────────┘
